臺灣基隆地方法院刑事判決　　　　　　　 94年度易字第192號
公　訴　人　臺灣基隆地方法院檢察署檢察官
被　　　告　甲○○　男　61歲.
上列被告因毀損案件，經檢察官提起公訴（94年度偵字第249號
），本院判決如下：
    主  文
甲○○無罪。
    理  由
一、公訴意旨略以：被告甲○○於民國93年6月25日18時許，在
    基隆市○○區○○路605巷8號內，因房屋租賃一事與房客即
    告訴人乙○○發生爭執，在返回押租金新台幣2,000元之際
    ，竟基於毀損之故意，將乙○○所有之房屋租賃契約撕毀，
    致令不堪使用，足生損害於乙○○，因認被告涉犯刑法第
    352條之罪嫌。
二、按犯罪事實應依證據認定之，無證據不得推定其犯罪事實，
    刑事訴訟法第一百五十四條第二項定有明文。又認定不利於
    被告之事實，須依積極證據，苟積極證據不足為不利於被告
    事實之認定時，即應為有利於被告之認定，更不必有何有利
    之證據，最高法院三十年上字第八一六號著有判例可資參照
    。
三、經核公訴人認定被告甲○○右揭犯罪，無非係以告訴人乙○
    ○之指訴、證人鄧啟丰之證詞、已撕毀之租賃契約書為其主
    要論據。訊據被告則堅決否認上開事實，辯稱：伊租予告訴
    人之基隆市○○區○○路605巷8號之一間房間之租約期限是
    到93年6月底，告訴人93年6月28日（被告堅稱案發日非93年
    6月25日）中午12點25分打電話給伊，說其不要租了，要伊
    退還所收之二千元押租金，告訴人要將房間鑰匙還給伊，伊
    馬上騎機車過去將二千元押金還給告訴人，告訴人則將房間
    鑰匙還給伊，結果經過5個月，告訴人就告伊妨害自由等語
    。經查：證人鄧啟丰於偵訊時證稱其於九十三年六月廿五日
    沒有與告訴人一同至基隆市○○區○○路605巷8號，伊當日
    吃晚飯前約下午五、六時許，在海洋學院研究室內，告訴人
    手執一份租賃契約書進入研究室，說要去找房東，告訴人約
    一小時後臉色很不好地再度進入前開研究室內，其手上拿著
    一坨紙，伊問告訴人怎麼回事，其向伊說其與房東發生衝突
    ，房東將租賃契約書拿過去撕掉了等語，由是可見，證人鄧
    啟丰並未目擊被告撕毀告訴人留執之租賃契約書，其僅係由
    告訴人處間接聽聞而再向檢察官陳述，其之相關證言僅屬傳
    聞證據，初與告訴人之單方指訴無異。再者，告訴人在刑事
    訴訟程序上雖係證人之一種，然其之告訴係以使被告受刑事
    訴追為目的，是其陳述是否與事實相符，固仍應調查其他證
    據以資審認，至此等補強證據則不限於直接證據，間接證據
    亦與之，此為我實務證據採擇上向所是認（參最高法院九十
    三年度台上字第四六三二號判決要旨），然本件去除證人鄧
    啟丰前開不適格之證詞後，僅有告訴人之單一指訴，而被告
    與告訴人又均陳稱案發時僅渠二人在場，無第三人在場，檢
    察官於偵訊時亦傳訊曾承租居住於基隆市○○區○○路605
    巷8號分租房間之范永樹、凌啟泰、陳祥銘，渠等均證稱案
    發時並不在現場，是該等證人亦無從為告訴人指訴之補強證
    據。復查，告訴人向本院自承案發當日，伊係要向被告辦理
    退租，該日伊確實有拿回押租金，伊亦將房間鑰匙交還被告
    ，伊於該日有辦好退租事宜等語，是以，自該時起，告訴人
    留執之房屋租賃契約書因租約之終止，已失其實際效用，被
    告縱使確有加以撕毀，亦不生損害於告訴人，被告之行為仍
    與毀損文書罪有間。此外，復查無其他積極證據，足以證明
    被告有何公訴人所指前開犯行，其之犯罪尚屬不能證明，衡
    諸首開法條及判例要旨，自應依法諭知無罪之判決。
據上論斷，應依刑事訴訟法第三百零一條第一項，判決如主文。
本案經檢察官黃鴻達到庭執行職務
中　　華　　民　　國　　94　　年　　7 　　月　　12　　日
                  刑事第三庭審判長法    官　鄭景文
                                  法　　官  王美婷
                                  法　　官  曾雨明
以上正本證明與原本無異。
對於本件判決如有不服，應於收受送達後10日內，向本院提出上
訴書狀，上訴於臺灣高等法院。
中　　華　　民　　國　　94　　年　　7 　　月　　14　　日
　　　                            書 記 官  王靜敏
